【裁判字號】    92,訴,546
【裁判日期】    921202
【裁判案由】    毒品危害防制條例
【裁判全文】
臺灣桃園地方法院刑事判決                         九十二年度訴字第五四六號
    公  訴  人  臺灣桃園地方法院檢察署檢察官
    被      告  甲○○
                丁○○
    共      同
    指定辯護人  本院公設辯護人  乙○○
右列被告因違反毒品危害防制條例案件，茲經檢察官提起公訴（九十二年度偵字第二
四０一號），本院判決如左：
    主  文
甲○○被訴販賣第一級毒品部分無罪，其餘被訴部分公訴不受理。
丁○○無罪。
    理  由
一、公訴意旨略以：甲○○、丁○○二人共同基於販賣第一級毒品海洛因之犯意聯絡
    ，自民國（下同）九十一年間起，至九十二年一月二十日十四時止，連續在桃園
    縣中壢市○○○街口斜對面之釣蝦場外，以每次重量不詳之海洛因代價新台幣（
    下同）一千至二千元售予丙○○，甲○○並數次推由丁○○在上址轉售毒品工丙○○吸食之用。甲○○、丁○○二人總共販賣海洛因予丙○○之次數約有二、三
    十次之多。嗣於九十二年一月二十一日二十二時三十八分許，丙○○為警於桃園
    縣榮安五街三號前查獲，並在甲○○身上上衣口袋查扣海洛因七包、安非他命一
    包、分裝夾鏈袋十三只、隨後又循線至甲○○位於桃園縣中壢市○○○街三號七
    樓處搜索查獲海洛因一包（總共查獲海洛因重量六點二二公克）、疑似「一粒砂
    」毒品五包及電子磅秤一台、安非他命吸食器一組、葡萄糖十四包、現金新台幣
    六萬二千四百元整等物，因認被告甲○○、丁○○二人共同涉有毒品危害防制條
    例第四條第一項之販賣第一級毒品罪嫌云云。
二、無罪部分：
（一）按犯罪事實應依證據認定之，無證據不得推定其犯罪事實。又不能證明被告犯
      罪者，應諭知無罪之判決，刑事訴訟法第一百五十四條、第三百零一條第一項
      分別定有明文。次按認定不利於被告之事實，須依積極證據，苟積極證據不足
      為不利於被告事實之認定時，即應為有利於被告之認定，更不必有何有利之證
      據，又認定犯罪事實所憑之證據，無論其為直接或間接證據，其為訴訟上之證
      明，在客觀上以達於通常一般之人均不致有所懷疑，而得確信被告確曾犯罪之
      程度，始得據為有罪之認定，倘未達此一程度，而有合理懷疑之存在時，即無
      從為有罪之確信，有最高法院三十年上字第八一六號、七十六年度台上字第四
      九八六號判例可資參照。
（二）本件公訴人認被告甲○○、丁○○二人共同涉有前開販賣第一級毒品海洛因罪
      嫌，無非以證人丙○○之證述及有海洛因、電子磅秤、夾鏈袋、葡萄糖、記帳
      紙及現金六萬二千四百元等物扣案為其主要論據。然訊據被告甲○○、丁○○
      二人均堅決否認有何販賣第一級毒品海洛因犯行，被告甲○○並稱：伊從未販
      賣第一級毒品海洛因給任何人，也未販賣毒品予丙○○，查扣之海洛因共八包
      、安非他命一包、夾鏈袋十三只、現金六萬二千四百元固為伊所有，但毒品均
      供自用，現金為年終獎金，是正當所得，其餘之磅秤、一粒砂、吸食器、葡萄
      糖則為林明賢之物；被告丁○○則稱：向丙○○收取之現金二千元為丙○○欠
      甲○○之酒錢等語。經查，證人丙○○固於桃園憲兵隊詢問時供稱：「我以一
      千元至二千元不等之代價向被告甲○○購買海洛因：：交易次數二、三十次，
      詳細時間已不復記憶，最後一次交易時間是在一月二十日十四時許左右，在桃
      園縣中壢市○○○街口斜對面之釣蝦場門口進行交易，每次都是一手交錢一手
      交貨」「被告甲○○亦曾透過被告丁○○與我進行交易」「我等進行交易方式
      也是和阿宏一樣一手交錢，一手交貨，時間是在九十一年十二月中旬，地點在
      桃園縣中壢市○○○街口斜對面之釣蝦場門口進行交易，那次以二千元購買海
      洛因毒品」；於檢察官偵查時具結證稱：「伊確曾向被告甲○○購買海洛因，
      而被告丁○○亦曾幫甲○○轉交毒品予伊」。然資為被告有罪認定之證人供述
      ，因本質上具相當不確定性，為期使證人供述內容可予憑信，我國刑事訴訟法
      乃於九十二年六月二日增設交叉結問證人之制度，希藉由交叉詰問之法庭活動
      ，維護當事人訴訟權益，助於真實發現，茲觀諸證人丙○○前述於警詢及偵訊
      時所為不利被告甲○○、丁○○之供述內容，顯然過於空泛，僅稱交易次數二
      、三十次，時間不復記憶，地點均在中壢市○○○街口斜對面之釣蝦場，交易
      份量不詳，價格一千元至二千元，致被告無從於本院審理時循交叉詰問之方式
      探究其證詞之可憑信，舉例言之如能明確指出若干次交易時間，被告即可針對
      此提出不在場證明，藉以推翻其證詞之可信度，因此證人丙○○前述空泛之證
      詞，既不利於被告防禦權之行使，且可信性亦有如上所述之瑕疵，自難資為被
      告二人不利認定之基礎。再者，證人丙○○於本院審理時即已改口堅稱未曾向
      被告甲○○買過海洛因毒品，且稱毒品是跟一個叫「標老大」買的，參以被告
      甲○○本人即有施用海洛因毒品之惡習，此有桃園縣衛生局不法尿液檢定書一
      紙在卷可憑，而查扣之海洛因亦僅八包（淨重六．二二公克），此有法務部調
      查局調科壹字第０八０００六一二五號鑑定通知書可稽，數量非大，是被告甲○○供稱扣案毒品係供己施用，非屬無據，應值採信。
（三）綜上所述，公訴人起訴所憑之證據既不足以證明被告甲○○、丁○○二人確涉
      有右揭販賣毒品之犯行；此外，復查無其他積極證據，足認被告二人確有公訴
      人所指之犯行，揆諸上開說明，自應為被告甲○○、丁○○無罪之諭知。
三、不受理部分：
（一）本件公訴人認被告甲○○販賣第一級毒品海洛因部分，因犯罪不能證明而應為
      無罪判決已如上所述，惟起訴書尚載有被告甲○○為警查獲時並扣有其所有之
      海洛因一級毒品、安非他命、「一粒砂」二級毒品，其起訴範圍自已兼及持有
      一級毒品及二級毒品之犯罪事實，合先說明。
（二）按起訴之程序違背規定者，應諭知不受理之判決，刑事訴訟法第三百零三條第
      一款定有明文。又施用毒品者，檢察官應先將被告送勒戒處所觀察、勒戒，經
      觀察、勒戒後，無繼續施用毒品傾向者，應由檢察官為不起訴處分，經為不起
      訴處分後，五年內再犯施用毒品罪，經觀察、勒戒後，認有繼續施用毒品之傾
      向者，或三犯施用毒品罪或曾因施用毒品付強制戒治期滿而獲不起訴處分後，
      五年內再施用毒品罪者，檢察官始得就被告施用毒品之犯行向該管法院起訴，
      此觀毒品危害防制條例第二十條及第二十三條第二項之規定自明。簡言之，一
      犯施用一、二級毒品者，不論觀察勒戒結果如何，檢察官均不得對之提起公訴
      ，而高度之施用一、二級毒品行為，既不得提起公訴，則低度之持有毒品行為
      ，因為高度之施用行為所吸收，在法律評價上不得分割，自不得另行起訴處斷
      ，否則刑罰即失公允。經查，被告甲○○於九十二年一月二十一日為桃園憲兵
      隊以涉嫌販賣一級毒品逮捕前，未曾因施用毒品而受矯治，翌日移送檢察官偵
      訊，即予以羈押，迄九十二年三月四日檢察官始聲請本院裁定觀察、勒戒，為
      本院於九十二年三月四日以九十二年度毒聲字第六九三號裁定准予觀察、勒戒
      ，同年三月六日實際送觀察勒戒，嗣因被告有繼續施用毒品傾向，再經本院於
      九十二年三月二十八日以九十二年度毒聲字第一○○六號裁定強制戒治，此有
      台灣高等法院被告全國前案記錄表及九十二年三月六日偵訊筆錄（見九十二年
      度偵字第二四０一號案卷第一四五頁）附卷可參。又前已述及被告甲○○自身
      即有施用一、二級毒品之惡習，其於本院訊問時亦坦承施用過「一粒砂」毒品
      ，是本次持有之海洛因、安非他命、「一粒砂」毒品，既非單純持有而係其施
      用毒品行為前後之低度持有行為，則依前揭說明，應不得起訴，檢察官逕予起
      訴，其起訴程序違背規定，爰應諭知不受理之判決。
據上論斷，應依刑事訴訟法第三百零一條第一項、第三百零三條第一款，判決如主文
。
本案經檢察官魏雯祈到庭執行職務
中      華      民      國      九十二      年  十二    月      二      日
                                      臺灣桃園地方法院刑事第一庭
                                          審判長法  官   吳爭 奇
                                                法  官   黃 梅 淑
                                                法  官   潘 政 宏
右正本證明與原本無異。
如不服本判決，應於判決送達後十日內向本院提出上訴狀( 應附繕本 )，上訴於
臺灣高等法院。
                                                書記官   王 月 香
中        華        民        國   九十二   年    十二    月     八     日


司法院資訊處製作；財團法人民間司法改革基金會備份。
